臺北高等行政法院判決
　　　　　　　　　　　　　　　　　　 95年度訴字第01527號
　　　　　　　　　　　　　　　.
原　　　告　甲○○
訴訟代理人　丙　○
　　　　　　蘇永吉 會計師
被　　　告　財政部臺北市國稅局
代　表　人　許虞哲（局長）住同上
訴訟代理人　乙○○
上列當事人間因所得稅法事件，原告不服財政部中華民國95年3
月10日台財訴字第09500060320號（案號：第00000000號）訴願
決定，提起行政訴訟。本院判決如下：
　　主  文
訴願決定及原處分（即復查決定）均撤銷。
訴訟費用由被告負擔。
　　事  實
一、事實概要：
    緣原告為寶健科技股份有限公司（以下簡稱寶健公司）負責
    人，該公司於民國（下同）91年間給付國外日本日立醫學公
    司（以下簡稱日立公司）之研究設計費新臺幣（下同）430,
    254 元，被告機關認其未依規定於給付時扣取稅款並申報扣
    繳憑單，遂限期責令補繳應扣未扣之稅款86,050元，並補申
    報扣繳憑單，惟原告未依限補繳並補報，被告機關乃依所得
    稅第114 條規定，處以3 倍之罰鍰258,150 元。原告不服，
    申請復查，未獲變更，提起訴願遭決定駁回，遂提起本件行
    政訴訟。
二、兩造聲明：
　　(一)原告聲明求為判決：1.訴願決定、原處分均撤銷。
                        2.訴訟費用由被告負擔。
　　(二)被告聲明求為判決：1.駁回原告之訴。
                        2.訴訟費用由原告負擔。
三、兩造之爭點：被告機關命原告補報並補繳應扣未扣之稅款86
    ,050元，並以原告未依限補繳並補報，處以3倍之罰鍰258,1
    50元，是否適法？
　　(一)原告主張之理由：
      1.按財政部58年11月15日台財稅發第13470號令明釋，「
        查進口機器所含之專利費及設計費：（一）如係在國外
        製造該項機器之技術專利費及設計費，應併入機器售價
        內課徵關稅；（二）如屬該項機器進口後製造成品之技
        術專利費及工程設計費，不予課徵關稅，而應依所得稅
        法規定，課徵所得稅。」明釋機器進口前之技術專利費
        及工程設計費屬於成本，若機器進口後之技術專利費及
        工程設計費才屬於費用，就應依所得稅法規定辦理扣繳
        。
      2.寶健公司以90年10月6日訂購單訂購DHF-l05CX-7標準規
        格之C臂X光機一台單價日幣 5,155,000元，並於訂購單
        第三點要求修改符合寶健公司生產之體外震波碎石機功
        能需求，其額外增加之修改費將依據雙方在90年10月1
        日簽訂之備忘錄辦理。顯然該筆修改費係在機器進口前
        業已發生，依前項釋令確屬進貨成本。惟訴願決定機關
        並未查明該筆額外之技術設計修改成本，係發生在機器
        設備進口前，而誤以為係發生於機器設備進口之後，所
        做出應補報並補扣之錯誤決定，顯與前開財政部函釋規
        定不合。
      3.查寶健公司訂購機器時，業已於訂購單上要求修改使配
        合寶健公司體外震波碎石機功能之需求，所增加之成本
        另計，故該筆額外增加之成本係發生在機器進口前（日
        本出口前），依前開函釋規定確屬進貨成本。被告僅對
        付款資金流程揣測該筆額外增加之修改費係機器進口後
        之修改費用，而對該筆費用發生之時間與地點及91年5
        月17日與日立公司簽訂技術合作契約係由訂購單及90年
        10月1日備忘錄衍生訂立均未查核，顯有不合。
      4.寶健公司於81年響應政府推動及落實醫療產業本土化以
        達產業升級為目標，投入大筆之人力與資金。終於研發
        出國內首創高科技醫療儀器體外震波碎石機，此儀器在
        台灣研製成功迫使進口到台灣之體外震波碎石機售價節
        節下降，為國人節省大量之外匯支出，寶健公司仍屬慘
        澹經營之研發階段，請鈞院能予以體恤民情。
      5.綜上所述，本案系爭機器額外增加之成本，依寶健公司
        訂購單訂購之條件已很明確係於進口前業已發生，與前
        開財政部函釋在國外製造該項機器進口前即已發生之規
        定相符，既屬於進貨之成本，應無須辦理扣繳之情事，
        原告亦無依所得稅法第88條規定辦理扣繳之義務，故亦
        無違章之處。因此，原處分、復查決定、訴願決定均屬
        違法不當，請判決如訴之聲明。
　　(二)被告主張之理由：
      1.補徵扣繳稅款部分：
        (1)按「營利事業之總機構在中華民國境外，而有中華民
          國來源所得者，應就其中華民國境內之營利事業所得
          ，依本法規定課徵營利事業所得稅」、「本法稱中華
          民國來源所得，係指左列各項所得：……11、在中華
          民國境內取得之其他收益。」、「納稅義務人有左列
          各類所得者，應由扣繳義務人於給付時，依規定之扣
          繳率或扣繳辦法，扣取稅款，並依第92條規定繳納之
          ︰…2、機關、團體、事業或執行業務者所給付之薪
          資、利息、租金、佣金、權利金、競技、競賽或機會
          中獎之獎金或給與……、執行業務者之報酬，及給付
          在中華民國境內無固定營業場所及營業代理人之國外
          營利事業之所得。」、「前條各類所得稅款，其扣繳
          義務人及納稅義務人如左︰……2 、薪資、利息、租
          金、佣金、權利金、競技、競賽或機會中獎之獎金或
          給與，即給付在中華民國境內無固定營業場所或營業
          代理人之國外營利事業之所得，其扣繳義務人為機關
          、團體之責應扣繳單位主管、事業負責人及執行業務
          者；納稅義務人為取得所得者。」、「非中華民國境
          內居住之個人，或在中華民國境內無固定營業場所之
          營利事業，有第88條規定各類所得時，扣繳義務人應
          於代扣稅款之日起10日內，將所扣稅款向國庫繳清，
          並開具扣繳憑單，向該管稽徵機關申報核驗。」分別
          為行為時所得稅法第3 條第3 項、第8 條第11款、第
          88 條 第1 項第2 款、第89條第1 項第2 款、第92條
          第2 項所明定。復按「查進口機器所含之專利費及設
          計費：……（2 ）如屬該項機器進口後製造成品之技
          術專利費及工程設計費，不予課徵關稅，而應依所得
          稅法規定課徵所得稅。本案ｘｘ公司進口機器設備所
          含之專利費及設計費美金ＯＯ元，係屬該項機器設備
          進口後製造成品及工廠操作之技術專利費與其工程設
          計費，應不予課徵關稅，而應依所得稅法規定課徵所
          得稅。」為財政部58年11月15日台財稅發第13470 號
          令所明釋。
        (2)本件原告為寶健公司之負責人，亦即所得稅法第89條
          所稱之扣繳義務人，該公司於91年12月6 日給付國外
          日本日立公司之研究設計費430,254 元，未依同法第
          88條及第92條之規定於給付時扣取稅款並申報扣繳憑
          單，被告遂責令原告限期補報並補繳應扣未扣之稅款
          86,050元。
        (3)原告訴稱寶健公司係經營醫療器材（體外震波碎石機
          ─腎結石碎石機）之研發、製造與出租業務，90年10
          月1 日與日立公司簽購置型號DHF-105CX-7 標準規格
          之C臂X光系統（體外震波碎石機配件）之備忘錄，於
          90年10月6 日向其訂購型號DHF-105CX-7標準規格之C
          臂X 光系統一台，訂價為日幣5,155,000 元，並要求
          修改及增加控制儀器，以符合寶健公司ESWL體外碎石
          機功能之需求，有關增加之修改費，將依90年10月1
          日訂定之備忘錄計價支付，該機器於日本出口前已依
          寶健公司之要求修改竣事，因寶健公司未配置防輻人
          員，不得直接進口，故經由台灣仕康有限公司代為進
          口，該機器於91年1 月25日進口。其標準規格售價日
          幣5,155,000 元業已付訖。日立公司依雙方簽定之備
          忘錄及訂購單，請求支付研究修改費美金36,900元，
          時值寶健公司營運資金不足，遲至91年5 月17日始與
          其訂立增修費用支付合約（分三期支付），因其製造
          修改時需寶健公司提供軟體、技術支應，故題標技術
          合作契約，其中並未要求日立公司派員前來作機器之
          修正或指導運作，故第一期款項於91年12月6 日支付
          ，寶健公司帳列進貨成本。寶健公司係於機器進口前
          買賣雙方已約定之機器設計修改費，並無財政部58年
          11月15日台財稅發第13470 號令規定之情事，應無扣
          繳及違章罰鍰之情事，資為爭議。
        (4)經查寶健公司係向台灣仕康有限公司購買機器（報關
          日期91年1月25日，發票日期91年1月31日，報關單價
          為日幣5,155,000元），於91年5月17日與日立公司簽
          訂技術合作契約，並於91年12月6 日匯款給付日立公
          司研究設計費430,254 元，有卷附該公司銀行匯款資
          料、轉帳傳票及INVOICE 說明附卷可稽，次查，依原
          告訴願階段補具資料，查日立公司生產之型號DHF-10
          5 CX-7標準規格之C 臂X 光系統，每台單價為日幣5,
          155,000 元，而寶健公司進口報關時申報機器進口單
          價亦為日幣5,155,000 元，顯然上開機器設備本身即
          為一製成品，此亦為原告所不爭，日立公司對上開機
          器設備之修改設計乃為對製成品提供之額外之技術設
          計費，則寶健公司支付之上開款項核屬所得稅法第8
          條第11款其他中華民國來源所得，並不因寶健公司將
          上開支出款項列報於進貨成本而改變其所得性質，原
          告自應依所得稅法第88條、第92條規定辦理扣繳申報
          ，從而，被告限期責令原告補報並補繳應扣未扣之稅
          款86,050 元，並無不合。
      2.罰鍰部分：
        (1)按「扣繳義務人如有左列情事之一者，分別依各該款
          規定辦理：1 、扣繳義務人未依第88條規定扣繳稅款
          者，除限期責令補繳應扣未扣或短扣之稅款及補報扣
          繳憑單外，並按應扣為扣或短扣之稅額處1 倍之罰鍰
          ；其未於限期內補繳應扣未扣或短扣之稅款，或不按
          實補報扣繳憑單者，應按應扣未扣或短扣之稅額處3
          倍之罰鍰」復為所得稅法第114 條第1 項第1 款所明
          定。
        (2)本件原告於91年12月6 日給付國外日立公司之其他所
          得430,254 元，未依所得稅法第88條規定按給付額扣
          繳百分之二十扣繳稅款，已如前述，原核定依所得稅
          第114 條第1 項第1 款後段規定，於93年10月12日財
          北國稅大安綜所字第0930211227號函通知原告限期（
          93年11月25日前）補繳應扣未扣稅款86,050元及補報
          扣繳憑單，惟原告未依限補繳並補報扣繳憑單，原處
          分遂依前揭法條規定，按應扣未扣稅款86,050元處3
          倍罰鍰258,150 元，揆諸首揭規定，並無不合。
      3.據上論述，本件原處分、訴願決定均無違誤，為此請求
        判決如被告答辯之聲明。
　　理  由
一、本件被告代表人原為張盛和，訴訟中變更為許虞哲，業據被
    告新任代表人提出承受訴訟狀聲明承受訴訟，核無不合，應
    予准許。
二、按「營利事業之總機構在中華民國境外，而有中華民國來源
    所得者，應就其中華民國境內之營利事業所得，依本法規定
    課徵營利事業所得稅」、「本法稱中華民國來源所得，係指
    左列各項所得：……11、在中華民國境內取得之其他收益。
    」、「納稅義務人有左列各類所得者，應由扣繳義務人於給
    付時，依規定之扣繳率或扣繳辦法，扣取稅款，並依第92條
    規定繳納之︰…2 、機關、團體、事業或執行業務者所給付
    之薪資、利息、租金、佣金、權利金、競技、競賽或機會中
    獎之獎金或給與……、執行業務者之報酬，及給付在中華民
    國境內無固定營業場所及營業代理人之國外營利事業之所得
    。」、「前條各類所得稅款，其扣繳義務人及納稅義務人如
    左︰……2 、薪資、利息、租金、佣金、權利金、競技、競
    賽或機會中獎之獎金或給與，即給付在中華民國境內無固定
    營業場所或營業代理人之國外營利事業之所得，其扣繳義務
    人為機關、團體之責應扣繳單位主管、事業負責人及執行業
    務者；納稅義務人為取得所得者。」、「非中華民國境內居
    住之個人，或在中華民國境內無固定營業場所之營利事業，
    有第88條規定各類所得時，扣繳義務人應於代扣稅款之日起
    10日內，將所扣稅款向國庫繳清，並開具扣繳憑單，向該管
    稽徵機關申報核驗。」分別為行為時所得稅法第3 條第3 項
    、第8 條第11款、第88條第1 項第2 款、第89條第1 項第2
    款、第92條第2 項分別規定甚明。次按「扣繳義務人如有左
    列情事之一者，分別依各該款規定辦理：1 、扣繳義務人未
    依第88條規定扣繳稅款者，除限期責令補繳應扣未扣或短扣
    之稅款及補報扣繳憑單外，並按應扣為扣或短扣之稅額處1
    倍之罰鍰；其未於限期內補繳應扣未扣或短扣之稅款，或不
    按實補報扣繳憑單者，應按應扣未扣或短扣之稅額處3 倍之
    罰鍰」復為所得稅法第114 條第1 項第1 款所明定。又財政
    部58年11月15日台財稅發第13470 號令釋，「查進口機器所
    含之專利費及設計費：（1 ）如係在國外製造該項機器之技
    術專利費及設計費，應併入機器售價內課徵關稅；（2 ）如
    屬該項機器進口後製造成品之技術專利費及工程設計費，不
    予課徵關稅，而應依所得稅法規定，課徵所得稅。本案ｘｘ
    公司進口機器設備所含之專利費及設計費美金ＯＯ元，係屬
    該項機器設備進口後製造成品及工廠操作之技術專利費與其
    工程設計費，應不予課徵關稅，而應依所得稅法規定課徵所
    得稅。」上揭財政部令釋意旨與法律規定意旨，尚無違背，
    稅捐稽徵機關辦理相關案件，自得適用之。
三、本件原告為寶健公司負責人，該公司於91年間給付國外日本
    日立醫學公司之研究設計費430,254 元，未依規定於給付時
    扣取稅款並申報扣繳憑單，被告機關遂限期責令補繳應扣未
    扣之稅款86,050元，並補申報扣繳憑單，惟原告未依限補繳
    並補報，被告機關乃依所得稅第114 條規定，處以3 倍之罰
    鍰258,150 元。原告不服，申請復查，未獲變更，提起訴願
    遭決定駁回，循序起訴意旨略以：財政部58年11月15日台財
    稅發第13470 號令明釋機器進口前之技術專利費及工程設計
    費屬於成本，若機器進口後之技術專利費及工程設計費才屬
    於費用，就應依所得稅法規定辦理扣繳，寶健公司以90年10
    月6 日訂購單訂購DHF-l05CX-7 標準規格之C 臂X 光機一台
    單價日幣5,155,000 元，並於訂購單第三點要求修改符合寶
    健公司生產之體外震波碎石機功能需求，其額外增加之修改
    費將依據雙方在90年10月1 日簽訂之備忘錄辦理，顯然該筆
    修改費係在機器進口前業已發生，依前項令釋確屬進貨成本
    ，屬系爭機器額外增加之成本，應無須辦理扣繳之情事，原
    告亦無依所得稅法第88條規定辦理扣繳之義務，故亦無違章
    之處，原處分及訴願決定均屬違法不當，請判決如訴之聲明
    云云。
四、被告機關以寶健公司係向台灣仕康有限公司購買機器（報關
    日期91年1月25日，發票日期91年1月31日，報關單價為日幣
    5,155,000元），於91年5月17日與日立公司簽訂技術合作契
    約，並於91年12月6日匯款給付日立公司研究設計費430,254
    元，有卷附該公司銀行匯款資料、轉帳傳票及INVOICE 說明
    附卷可稽，次查，依原告訴願階段補具資料，日立公司生產
    之型號DHF-105CX-7 標準規格之C 臂X 光系統，每台單價為
    日幣5,155,000 元，而寶健公司進口報關時申報機器進口單
    價亦為日幣5,155,000 元，顯然上開機器設備本身即為一製
    成品，日立公司對上開機器設備之修改設計乃為對製成品提
    供之額外之技術設計費，則寶健公司支付之上開款項核屬所
    得稅法第8 條第11款其他中華民國來源所得，並不因寶健公
    司將上開支出款項列報於進貨成本而改變其所得性質，原告
    自應依所得稅法第88條、第92條規定辦理扣繳申報，從而，
    被告限期責令原告補報並補繳應扣未扣之稅款86,050元，原
    告未依限補繳並補報，被告機關乃依所得稅第114 條規定，
    處以3 倍罰鍰258,150 元，固非無據。惟查：
（一）原告為寶健公司負責人，寶健公司於90年10月1日與日立
      公司簽購置型號DHF-105CX-7 標準規格之C 臂X 光系統（
      體外震波碎石機配件）之備忘錄，另於90年10月6 日向其
      訂購型號DHF-105CX-7 標準規格之C 臂X 光系統一台，訂
      價為日幣5,155,000 元，並要求修改及增加控制儀器，以
      符合寶健公司ESWL體外碎石機功能之需求；該機器於日本
      出口前已依寶健公司之要求修改竣事，因寶健公司未配置
      防輻人員，不得直接進口，故經由台灣仕康有限公司代為
      進口，該機器於91年1 月25日進口，其標準規格售價日幣
      5,155,000 元業據原告公司透過台灣仕康有限公司於同月
      25日付訖，至增加之研究修改費美金36,900元，寶健公司
      與日立公司於91年5 月17日訂立增修費用支付合約，分3
      期支付，第一期款項於91年12月6 日支付日立公司美金12
      ,300元（折合新台幣430,254 元），寶健公司帳列進貨成
      本等情，為兩造所不爭，並有備忘錄、訂購單、進口報單
      、臺灣土地銀行匯出匯款申請書、進口結匯證實書、統一
      發票、技術合作契約、寶健公司產品進銷貨明細表等附原
      處分卷可稽，堪以認定。
（二）參照前揭財政部58年11月15日台財稅發第13470 號令釋，
      進口機器所含之專利費及設計費，如係在國外製造該項機
      器之技術專利費及設計費，應併入機器售價內課徵關稅；
      如屬該項機器進口後製造成品之技術專利費及工程設計費
      ，則不予課徵關稅，而應依所得稅法規定，課徵所得稅；
      該令釋意旨已明釋在國外製造機器之技術專利費及設計費
      ，機器進口前之技術專利費及工程設計費屬於成本，應併
      入機器售價內；若屬機器進口後之技術專利費及工程設計
      費則屬於費用，應依所得稅法規定辦理扣繳。本件寶健公
      司於90年10月1 日與日立公司簽訂購置型號DHF-105CX-7
      標準規格之C 臂X 光系統（體外震波碎石機配件）之備忘
      錄，備忘錄上已載明如寶健公司需要增加任何之規格或功
      能於現有日立X 光系統上，此新功能及規格必須由日立大
      阪工廠提供，其新增費用，必須加在前述雙方同意之標準
      型X 光系統的售價上，且其修改或增加功能需雙方簽訂同
      意書；雙方另於90年10月6 日簽訂之訂購單，亦註明為符
      合寶健公司ESWL體外碎石機功能之需求，有關增加之修改
      費，將依90年10月1 日雙方簽署之備忘錄計價支付；且該
      機器於日本出口前已依寶健公司之要求修改竣事，並於91
      年1 月25日經由台灣仕康有限公司代為進口，已如前述，
      準此，日立公司就該機器負有依寶健公司之需求而為增修
      之義務，寶健公司所購買之標的，非僅標準型之機器，而
      係符合其公司特定需求，經日立公司配合其需求而增修過
      之機器甚明；且該機器於日本出口前已依寶健公司之要求
      修改竣事，再經由台灣仕康有限公司代為進口，而有關該
      增修費用，寶健公司與日立公司於91年5 月17日訂立增修
      費用支付合約，分3 期支付，寶健公司將第一期款項於91
      年12月6 日支付日立公司美金12,300元（折合新台幣430,
      254 元），原告主張該增修費用，依財政部58年11月15日
      台財稅發第13470 號令釋意旨，應屬進貨成本，非屬所得
      稅法第8 條第11款其他中華民國來源所得，原告並無辦理
      扣繳之義務，自堪採信。被告機關以該型號DHF-105CX-7
      標準規格之C 臂X 光系統機器，每台單價為日幣5,155,00
      0 元，而寶健公司進口報關時申報機器進口單價亦為日幣
      5,155,000 元等情，據以認定原告購買之機器設備本身為
      一製成品云云，忽略買賣雙方實際約定之買賣標的物情形
      及相關增修於進口前已完成之事實，尚有未洽。
五、綜上所述，被告機關以原告未依規定於給付時扣取稅款並申
    報扣繳憑單，遂限期責令補繳應扣未扣之稅款86,050元，並
    補申報扣繳憑單，並以原告未依限補繳並補報，乃依所得稅
    第114 條規定，處以3 倍之罰鍰258,150 元，容有違誤，訴
    願決定予以維持，亦有未合，原告據以指摘，為有理由，自
    應將訴願決定及原處分（即復查決定）撤銷，以資適法，並
    昭折服。
據上論結，本件原告之訴為有理由，爰依行政訴訟法第98條第3
項前段，判決如主文。
中　　華　　民　　國　　96　　年　　2　　月　　8　　日
                  第六庭審判長法  官   林文舟
                              法  官　 闕銘富
                              法  官　 許瑞助
上為正本係照原本作成。
如不服本判決，應於送達後20日內，向本院提出上訴狀並表明上
訴理由，如於本判決宣示後送達前提起上訴者，應於判決送達後
20日內補提上訴理由書（須按他造人數附繕本）。
中　　華　　民　　國　　96　　年　　2　　月　　8　　日
                              書記官   吳芳靜
